【裁判字號】    98,基勞簡,7
【裁判日期】    980922
【裁判案由】    給付資遣費等
【裁判全文】
臺灣基隆地方法院基隆簡易庭民事判決
原      告  丙○○
訴訟代理人  謝杏奇律師
被      告  立達汽車貨運股份有限公司
法定代理人  甲○○
訴訟代理人  劉衡慶律師
            林于樁律師
            李之聖律師
上列當事人間請求給付資遣費等事件，本院於民國98年9月8日言
詞辯論終結，判決如下：
    主      文
原告之訴及假執行之聲請均駁回。
訴訟費用新臺幣參仟參佰壹拾元由原告負擔。
    事實及理由
一、原告主張：
  (一)原告自民國93年5 月7 日起受僱於被告公司擔任卡車司機，
    每月固定薪資新臺幣（下同）50,000元，工作內容為駕駛卡
    車自埔心貨櫃場領取進出口貨櫃後，載至被告公司之客戶台
    灣玻璃工業股份有限公司（下稱台玻公司）之觀音廠換取不
    同貨櫃，並負責協助調度台玻公司之貨櫃裝卸事宜。而由於
    卡車體積龐大，極易因視線不佳而肇事，為求安全，每位卡
    車司機原則上均會配置專用卡車。嗣因近來經濟不景氣，被
    告公司遂要求原告自97年12月份起每月薪資減為45,000元，
    原告本諸共體時艱之心態而同意降薪。詎被告公司復於98年
    1 月16日向原告表示欲自該日起將原有之6 部卡車縮編為5
    部，使原告將不再配置專用卡車，且日後工作內容以替補請
    假的司機為主，月薪再減為35,000元。被告公司未經原告同
    意遽減原告薪資，並變更原有之勞動條件，不僅違反雙方之
    勞動契約，且將原告置於行車危險中，罔顧原告之生命權，
    故原告當場表示不能同意被告公司之要求，被告公司遂要求
    原告簽署離職書，原告並未簽署並即向桃園縣政府申訴以進
    行調解，無奈因被告公司未出席而調解不成立。被告公司上
    開行為已違反勞動基準法第14條第1項第5款「雇主不依勞動
    契約給付工作報酬」之規定，又原告月薪為50,000元，被告
    公司卻長年以多報少僅以42,000元為原告投保勞工保險，違
    反勞工保險條例之規定而有勞動基準法第14條第1項第6款「
    雇主違反勞工法令，致損害勞工權益之虞」之情形，原告不
    得已業於98年3月5日依勞動基準法第14條之規定以存證信函
    向被告公司表示終止勞動契約。
  (二)基此，請求被告公司給付原告：1.資遣費：原告既已依法終
    止兩造間勞動契約，依勞動基準法第14條第4 項準用同法第
    17 條 之規定，被告公司應於原告工作每滿1 年發給相當於
    1 個月平均工資之資遣費，剩餘月數部分則以比例計給。原
    告終止契約前之平均工資為49,167元（計算式：｛50,000x5
    ＋45,000｝÷6＝49,167），年資為4年又9個月（自93年5月
    7日起至98年1月16日止），故被告公司應給付原告資遣費
    233, 543元（計算式：49,167x4 +49,167 x9/12＝233,543
    ）。2.所欠薪資：原告於98年1月份工作16日之薪資23, 226
    元（計算式：45,000x16/31＝23,226，原告誤繕為16,389）
    ，被告公司仍積欠未付。3.特別休假工資：被告公司自原告
    93年5 月7日任職以來從未給付原告特別休假工資，依勞動
    基準法第38條第3款、同法施行細則第24條第3款之規定，被
    告公司應給付原告之特別休假工資計有31日（即第1年7日、
    第2年7 日、第3年7日、第4年1 0日）共51,389元（計算式
    ：50,000 x7/30x3+49,167x10/30＝51,389）。
  (三)並聲明：1.被告應給付原告308,158元，及自起訴狀繕本送
    達之翌日起至清償日止，按週年利率百分之五計算之利息。
    2.原告願供擔保，請准宣告假執行。
  (四)對被告公司答辯所為陳述略以：
  1.被告公司雖辯稱曾於98年1 月10日由被告公司之經理乙○○
    召開會議，經原告同意於每日早上7 時50分到達台玻公司上
    班，但原告無故遲到等語，原告否認之。蓋原告因負責協助
    台玻公司調度貨櫃裝卸事宜，經常於下午4 點後始離開台玻
    公司觀音廠，實無可能於每日下午將裝有貨物之重櫃自台玻
    公司觀音廠開往埔心貨櫃場後，再將貨櫃開回家，而於隔日
    早上直接將貨櫃送往台玻公司。故原告每日早上必須6點多
    即自家中出發，先至埔心貨櫃場排隊領取貨櫃（埔心貨櫃場
    早上7時30分始開始營運），時已近早上8時，再將貨櫃載往
    台玻公司時約8時30分，事實上不可能於每日早上7時50分抵
    達台玻公司觀音廠。而被告公司其它卡車司機因不用協助調
    度台玻公司之貨櫃裝卸等事宜，每日下午2、3時即可離開台
    玻公司而將重櫃載往埔心貨櫃場並領取空櫃，始有可能於隔
    日早上7時50分直接將空櫃載運至台玻公司觀音廠。被告公
    司不要求其他司機，僅要求原告必須每日早上7時50分將空
    櫃運抵台玻公司觀音廠，顯係故意刁難原告，至為灼明。被
    告公司雖又以原告於98年1月9日16時11分、1月12日16時47
    分、1月14日15時59分、1月15日15時43分於埔心貨櫃場領取
    貨櫃之貨櫃交收單，而辯稱原告係於每日下午將裝有貨物之
    重櫃自台玻廠開往埔心貨櫃場後，即立刻領櫃，再將貨櫃開
    回家，第二天即將貨櫃直接送往台玻公司觀音廠云云。然此
    係因原告於該等日時出廠時間較早，故於當日下午將裝有貨
    物之重櫃自台玻公司觀音廠開往埔心貨櫃場後立刻領櫃，惟
    原告因負責協助台玻公司調度貨櫃裝卸事宜，出廠時間並不
    固定，此觀諸台玻公司桃園廠之車輛進出登記表資料，原告
    於97年12月1日16時4分出廠、97年12月2日16時40分出廠、
    97 年12月8日16時42分出廠、97年12月10日16時15分出廠、
    97 年12月22日16時20分出廠、97年12月24日16時出廠、98
    年1 月7日16時45分出廠、98年1月8日16時25分出廠，足證
    原告經常於下午4時以後始離開台玻公司觀音廠，於將裝有
    貨物之重櫃自台玻公司觀音廠開往埔心貨櫃場並卸完貨櫃後
    ，已過下午5時，故實無可能每日下午將裝有貨物之重櫃自
    台玻公司觀音廠開往埔心貨櫃場後，立刻領櫃，再將貨櫃開
    回家，第二天直接於早上7時30分前將貨櫃送往台玻公司觀
    音廠，被告公司所執乃係以偏概全，而不足採信。
  2.被告公司雖辯稱原告於98年1 月16日係自願離職，兩造勞動
    契約於該日即已終止等語，然原告亦否認之。蓋當日被告公
    司經理乙○○係要求原告日後不僅應於每日早上7 時50分抵
    達台玻公司觀音廠，且每月薪資應與其他同事相同即減為
    35,000元，並表示如原告不接受即應簽立自願離職書，原告
    不同意乃向桃園縣政府申請調解。蓋原告因工作經驗較其他
    同事豐富，且須負責協助台玻公司調度貨櫃裝卸事宜，故每
    月薪資為50,000元（97年12月因經濟不景氣才減為45,000元
    ），與其他同事每月薪資約30,000元並不相同，因此被告公
    司要求原告不僅應於7 時50抵達台玻公司且應與其他同事同
    工同酬，即足證明被告公司確實片面減少原告薪資並變更工
    作時間，違反勞動契約致損害原告權益，至臻灼明。另觀諸
    被告公司於98年3 月9 日寄與原告之存證信函稱：「台端從
    元月16日曠職至今，元月份只工作數日，實不知應如何計薪
    ；…台端3 月3 日於桃園縣政府申請調解，本人行文桃園縣
    政府懇請台端3 日內回來上班，無奈台端置之不理；又於3
    月5 日以存證信函片面終止勞動契約；公司迫於無奈謹依勞
    基法第12條第6 款不經預告解僱台端，終止勞動契約。」足
    證被告公司於98年1 月16日要求原告如不接受即須簽立自願
    辭職書後，原告確實未同意亦未簽署，而僅係以曠職表示無
    法接受，嗣於向桃園縣政府申請調解不成立後，原告始於98
    年3月5日以存證信函向被告公司表示終止勞動契約，被告公
    司辯稱原告於該98年1月16日已行使勞動基準法第15條第2項
    之終止勞動契約權等語，實無足採。
  3.被告公司辯稱其公司總務丁○○於96年10月收到勞工保險局
    寄發之勞工保險投保薪資表後，即已告知原告係以42,000元
    為原告投保，故原告於98年3月5日始依勞動基準法第14條第
    1項第6款規定主張終止勞動契約，已逾30日之除斥期間云云
    。惟按「勞基法第14條第2項固規定：『勞工依前項第1款、
    第6款（即雇主違反勞動契約或勞工法令，致有損害勞工權
    益之虞）規定終止勞動契約者，應自知悉其情形之日起，30
    日內為之。』以維持民事法律關係之安定性。然此一終止契
    約之形成權，並非一時性之權利，而係具有繼續性之權利，
    換言之，此一權利雖應於知悉雇主有違反勞動契約或勞工法
    令情形之日起，30日內行使，逾期行使即不生終止之效力，
    然若雇主繼續有為違反勞工法令或勞動契約，致有損害勞工
    權益之虞時，勞工上揭終止契約權仍繼續發生，於雇主停止
    其違反勞動法令或勞動契約之行為前，勞工均有依法終止契
    約之形成權。」最高法院92年度臺上字第1779號判決意旨可
    資參照。被告公司於兩造勞動契約之存續期間繼續以多報少
    而以42,000元為原告投保勞工保險，顯然有勞動基準法第14
    條第1項第6款「雇主違反勞工法令，致損害勞工權益之虞」
    之情形，衡諸前揭判決意旨，原告之終止契約權仍繼續發生
    ，是原告於98年3月5日依勞動基準法第14條第1項第6款規定
    主張終止勞動契約，自未逾98年3月5日起算30日之除斥期間
    ，而屬有據。
  4.被告公司雖抗辯原告係基於個人之原因而自行未休特別休假
    ，非可歸責於被告公司，被告公司可不發給未休日數之工資
    云云。惟民事訴訟法第277 條規定：「當事人主張有利於己
    之事實者，就其事實有舉證之責任。」被告公司既承認原告
    有第1 年7 日、第2 年7 日、第3 年7 日、第4 年10日之特
    別休假未排休，僅抗辯係因原告個人原因而未排休，非因事
    業單位之需要，自應就其所主張原告係因個人原因而未排休
    特別休假等有利於己之事實負舉證責任。
二、被告則聲明：駁回原告之訴，如受不利之判決，願供擔保，
    請准宣告免為假執行。並答辯意旨略以：
  (一)被告公司於98年1 月10日為因應客戶台玻公司之要求，須派
    員於每日早上7 時50分到達台玻公司觀音廠上班，故由經理
    乙○○召集原告、劉長水、石清音、邱博強、戊○○、邱世
    潤等員工開會，經原告同意後，約定次日起即由原告於每日
    早上7 時50分抵達台玻公司負責貨櫃調度事宜，此為被告公
    司行使指揮權之合理權限。詎原告自該次會議後至98年1 月
    16日止，均未準時履行上開會議決議，反而仍如往常於早上
    8 點半後始到達台玻公司。嗣經其他同事於98年1 月16日將
    上開情事告知經理乙○○後，乙○○旋即致電原告，請原告
    務必於早上7 時50分到台玻公司，以免失去大客戶，不料原
    告卻頂撞稱：「我無法於7 時50分到，我的工作有做好就好
    ，你管我幾點到，我不幹了，你發離職證明給我好了。」等
    語，乙○○遂請原告回被告公司進行協商，原告於該日早上
    10時到達被告公司後，猶持上開回答，乙○○便與原告商量
    ：「假如你非要8 時30分到，我們另外約定一個新的工作契
    約，我給你月薪35,000元，你考慮看看？」等語，原告即回
    答：「我不幹了，你發離職證明書給我。」等語後即離開被
    告公司，之後亦未再回來上班。故原告實係於98年1 月16日
    自願離職，依勞動基準法第18條第2 項規定，原告以同法第
    15條終止勞動契約者，被告公司毋庸發給資遣費，故原告請
    求被告公司給付資遣費233,543元，為無理由。此外，原告
    既已於98年1月16日終止勞動契約，兩造之勞動契約即已因
    合法終止而不存在，原告主張其於98年3月5日以存證信函向
    被告公司表示終止勞動契約，其終止權之行使因無勞動契約
    存在而不合法。
  (二)原告主張其每月薪資50,000元，被告公司卻以42,000元為其
    投保勞工保險，而有勞動基準法第14條第1項第6款之事由云
    云。惟查被告公司於96年10月收到勞工保險局寄發之單據，
    得知原告每月投保薪資額為42,000元後，即告知原告其月投
    保薪資額已被調整為42,000元之事實，倘原告主張被告公司
    違反勞動基準法第14條第1項第6款之規定而欲終止契約，至
    遲應於知悉其情形之日起30日之除斥期間即96年11月內為之
    ，然原告遲至98年4月10日始主張，顯已逾除斥期間，故原
    告此部分之主張顯無理由。
  (三)又原告請求被告公司給付98年1 月份工作16日之薪資23,226
    元，被告公司已於98年5 月26日將上開款項提存於臺灣桃園
    地方法院，故原告此部分請求亦無理由。
  (四)再原告請求被告公司給付4 個年度共31日之特別休假工資部
    分，原告於97年度之10日特休部分，因原告在與被告公司商
    議排定休假日之前，即於98年1 月16日自動離職，係原告自
    行放棄休假之權利；至於94年度、95年度、96年度各特休7
    日部份，亦係原告基於個人之原因而自行未休，均非可歸責
    於雇主之原因，被告公司可不發給未休日數之工資。
三、得心證理由：
(一)原告主張其自93年5月7日起受僱於被告公司，擔任卡車司機
    一職，工作內容為駕駛卡車自埔心貨櫃場領取進出口貨櫃後
    ，載至被告公司之客戶即台玻公司之觀音廠換取不同貨櫃，
    並在台玻公司觀音廠協助調度貨櫃裝卸事宜，月薪在97年12
    月以前為50, 000元、以後調降為45, 000元等情，此為被告
    公司所不爭執，原告此部分之主張自堪信實。
(二)原告復主張被告公司於98年1月16日片面要求原告應於每日
    早上7時50分到達台玻公司觀音廠，並將月薪由45, 000元調
    降為35,000元，復將原告改為替補司機而無固定之卡車，然
    遭原告拒絕，被告公司乃強迫原告離職並簽署離職書，復為
    原告所拒，原告自該日起即未至被告公司上班。因原告月薪
    為50, 000元 (97年12月以前)或45,000元 (97年12月以後)
    ，被告公司卻無故片面調降原告薪資，不依勞動契約給付工
    作報酬，並以多報少，僅以薪資42, 000元為原告投保勞工
    保險，違反勞工法令，致損害原告權益之虞，原告乃以被告
    違反勞動基準法第14條第1項第5款、第6款規定為由，於98
    年3月5日寄發存證信函終止其與被告公司間之勞動契約，並
    依法請求被告公司給付資遣費等情，然此為被告公司所否認
    ，並以原告已於98年1月16日主動離職，依法毋庸給付資遣
    費等語置辯。是本件爭執要旨應在於：1.原告與被告公司間
    之勞動契約是否已因原告自動離職而終止？2.倘若，兩造間
    勞動契約並未合法終止，原告是否得以勞動基準法第14條第
    1項第5款、第6款之規定，終止與被告公司間之勞動契約？
    3.倘若，原告得依勞動基準法第14條第5款、第6款之規定，
    終止與被告公司間之勞動契約，被告公司應否給付原告資遣
    費及其數額？查：
    兩造間勞動契約已因原告於98年1月16日自動離職而終止─
    (1)按「不定期契約，勞工終止契約時，應準用第16條第1項
      規定期間預告雇主」、「雇主依第11條或第13條但書規定
      終止勞動契約者，其預告期間依左列各款之規定：繼續
      工作三個月以上一年未滿者，於十日前預告之。繼續工
      作一年以上三年未滿者，於二十日前預告之。繼續工作
      三年以上者，於三十日前預告之」，勞動基準法第15條第
      2項、第16條第1項分別定有明文。蓋基於契約自由原則，
      勞工有隨時終止契約之自由，此亦為不定期契約對勞工有
      利之條件之一。申言之，勞工可隨時終止契約，避免其身
      份受不當拘束，但基於誠信原則，勞動基準法另規定須事
      前預告雇主。至於勞工不遵守預告期間之情形下，勞工終
      止勞動契約之意思表示是否發生效力，有採「限制效力說
      」或「肯定說」之不同見解：採「限制效力說」者認為
      ，勞動基準法第15條第2項應準用同法第16條之預告期限
      ，乃係法律之強制規定，故違反此項法律規定者，其意思
      表示不能發生效力，必須俟預告期間達到法律所定之期間
      後始生效力，但於期間屆滿前意思表示仍然存在，不過尚
      未發生效力，故於預告期間屆滿時，即當然發生終止契約
      之效力，勞工不必再為一次終止契約之意思表示。因此勞
      工未遵守預告期間終止契約之意思表示在法定預告期間屆
      滿前尚未生效，勞雇關係依然存在，勞工仍有繼續給付之
      義務，如果勞工擅自離職應以曠職論。當然此時如果勞動
      契約也定有勞工辭職應遵守預告期間之規定者，雇主得即
      時依勞動基準法第12條第3款規定，以勞工違反勞動契約
      情節重大為由，即使行使懲戒解雇權。採「肯定說」者
      認為，本於勞動基準法第5條強迫勞動禁止原則，雇主仍
      不能阻止未遵守預告期間即辭職之勞工離職，且縱依限制
      效力說見解亦不過使雇主取得懲戒解雇權，最終仍係生終
      止勞雇關係之效果而已，結果並無二致，卻反而使勞工立
      於更不利境地，殊與勞動基準法保障勞工之意旨相違，尤
      其勞工可能有不得不離職之苦衷，如認勞工離職仍須待預
      告期滿始生效力，實對勞工過苛。因此認為勞工不遵守預
      告期間，其意思表示並非無效，勞工亦不需如雇主般需即
      賠償雇主預告期間之工資，但雇主得具體舉證證明因勞工
      未遵守預告期間而受有損害，從而對勞工主張損害賠償請
      求權。惟無論採何種見解，勞工未遵守預告期間而片面終
      止勞動契約，均認終止勞動契約之意思表示有效，僅係對
      於發生終止效力之起點及雇主得行使之權利之認定有所不
      同。又勞工依勞動基準法第12條或第15條規定終止勞動契
      約者，勞工不得向雇主請求加發預告期間工資及資遣費，
      此觀勞動基準法第18條第1款之規定自明。
    (2)證人即被告公司經理乙○○於本院審理時結證稱：98 年1
      月16日當天有同事反應原告未按先前會議之約定，於每日
      早上7時50分到台玻公司後，我就打電話請原告務必準時
      到廠，但原告回答：「工作有做好就好，你管我幾點到，
      不然你開失業證明給我。」因此我請原告到辦公室協商，
      原告回到辦公室之後，我還是請原告能否準時早上7時50
      分到，原告還是回答上述的對話，因此我才跟原告說明，
      如果原告要按照自己的時間到廠，就不要做貨櫃調度工作
      ，改為過去按件計酬，原告就回答說，他做那麼久，沒有
      功勞也有苦勞，我就說如果你還要按照你的時間到場，那
      麼我們就談個新約，將薪水改成每月35,000元，那麼就可
      以按照自己的時間到廠。結果原告就說不幹了，就走了，
      之後打電話要原告回來，原告也沒有回來，當天沒有逼原
      告辭職，是原告自動離職等語，核與證人即當天在場聽聞
      之被告公司總務丁○○結證：98年1月16日在辦公室時，
      有聽到乙○○請原告早上7時50分到台玻公司，原告說事
      情做好就好了，不用管那麼多，乙○○就說那不然就按之
      前的抽成，還是降為35,000元，請原告考慮看看，然後原
      告說不做了，就走出去了等語相符，核證人乙○○、丁○
      ○雖係被告公司員工，然證人乙○○為被告公司經理，證
      人丁○○為被告公司總務，倘非親身經歷、聽聞原告與乙
      ○○之對話，衡情自無僅因避免30餘萬元資遣費之支出或
      賺取區區數萬元之微薄薪資而甘冒刑法偽證罪重典而杜撰
      不實之原告與乙○○對話內容，且本院訊問證人乙○○、
      丁○○完畢後，詢問原告訴訟代理人 (原告亦在場)，原
      告訴訟代理人僅略稱證人乙○○、丁○○所述不實，而在
      場之原告竟未發一語以具體駁斥證人乙○○、丁○○之陳
      述如何與事實不符，復參諸原告在被告公司領取之月薪為
      5萬元 (後降為4萬5千元)，而被告公司其他5名司機係按
      件計酬，報酬約3至4萬元之間，原告之所以領取高於其他
      司機之薪資，係因原告除負責駕駛卡車拖櫃外，尚負責台
      玻公司觀音廠貨櫃調度事宜，既然原告不願配合被告公司
      應於早上7時50分到達之要求，被告公司乃退而要求原告
      比照其他司機改為按件計酬或調薪至與其他司機大致相同
      之程度，乃屬被告公司基於被告公司本身利益之合理考量
      ，再衡諸被告公司於原告自98年1月16日起未到被告公司
      上班，被告公司並未見獵心喜而主動並迅速地以原告曠職
      3日以上為由而發函終止與原告間之勞動契約，反而是原
      告於98年3月5日以被告公司違反勞動基準法第14條第1項
      第5、6款規定以存證信函向被告公司為終止勞動契約之意
      思表示，被告始被動地於同月9日發函以原告違反勞動基
      準法第12條第1項第6款規定為終止勞動契約之意思表示加
      以反制，此亦有存證信函各1紙在卷可稽，甚且證人乙○
      ○於本院審理時一再表示願與之前相同之勞動條件、薪資
      ，歡迎原告回被告公司上班，本院當庭一再勸解，原告則
      始終不為所動，顯見被告公司始終並無將原告解僱之意思
      ，遑論強迫離職，因此證人乙○○、丁○○所陳述之原告
      與乙○○間對話內容始末核亦與常理常情相符，是證人乙
      ○○、丁○○之證述，自堪採信，此外原告未能舉證證明
      被告公司有任何強迫原告離職之事實，原告主張被告公司
      強迫原告離職之情，即難採信。
    (3)被告公司係因衡酌原告領取較高、較固定之薪水，且向來
      即負責台玻公司觀音廠貨櫃調度工作之情況下，始要求原
      告必須於每日早上7時50分前抵達台玻公司觀音廠，若原
      告不欲配合，被告公司始與原告商量是否選擇不兼任貨櫃
      調度之工作，改為輪替司機，而與其他卡車司機同工同酬
      ，惟此僅屬被告公司對原告之建議、磋商而已，尚未付諸
      實行，原告對於被告公司變更勞動條件有所不服，且仍有
      繼續任職於被告公司之意思，自應循管道與被告公司繼續
      協調、磋商，迨至被告公司確實在未經原告同意下，片面
      變更勞動條件 (降薪等)，原告始決定以被告公司違反勞
      動契約為由而終止勞動契約與否，詎原告僅因不認同被告
      公司提出之建議，即一再在電話中及辦公室率性向被告公
      司之經理乙○○表明「不做了」，並旋即離去，之後亦未
      曾再回到被告公司上班；復參諸原告於兩造間尚未彼此以
      前述之存證信函終止勞動契約前之98年2月間即分別向桃
      園縣政府申請勞資爭議調解，要求被告公司給付資遣費及
      預告期間之薪資，及向行政院勞工委員會職業訓練局桃竹
      苗區就業服務中心請領失業給付，此有桃園縣政府98 年6
      月12日府勞資字第0980223624號函附之勞資爭議調解案影
      本、行政院勞工委員會職業訓練局桃竹苗區就業服務中心
      98年6月29日桃就三字第0980020938號函附之原告申請失
      業給付相關文件附卷足參，足徵原告向被告公司之經理即
      業務負責人乙○○表示不幹了，並旋即離開被告公司，之
      後即未再至被告公司上班，非僅出於曠職之意思，而係基
      於離職之意思，且如前所述，原告係自動表明不幹，而非
      基於被告公司脅迫，故被告公司所辯原告已於98年1月16
      日自動離職等語，應堪採信。
    (4)縱上，原告確於98年1月16日當場以口頭方式向被告公司
      總經理乙○○為自動離職之意思表示，被告公司總經理乙
      ○○亦已當場收受並了解原告之意思表示。又兩造間之勞
      動契約未定期限，屬不定期限勞動契約，而原告自93年5
      月17日起受雇於被告公司至98年1月16日止共4年餘，依勞
      動基準法第15條第2項、第16條第1項第3款之規定，原告
      終止勞動契約本應於30日前預告被告公司。然縱使原告未
      遵守上開30日預告期間之規定，而於98年1月16日當日隨
      即離職，惟無論係依前述之「限制效力說」或「肯定說」
      見解，僅就終止契約之生效時點，即兩造間之勞動契約應
      於98年1月16日當日或1月16日後之30日終止有所差異而已
      ，但就原告終止勞動契約應生效力而言，並無影響，故兩
      造之勞動契約已因原告之片面意思表示而為終止，尚不因
      原告未為預告而受影響。原告既係依勞動基準法第15 條
      第2項之規定終止勞動契約，依勞動基準法第18條第1款之
      規定，原告自不得請求被告公司給付資遣費。
    (5)兩造間之勞動契約既因原告於98年1月16日當場口頭為自
      動離職之意思表示而終止或於30日後終止，兩造間之勞動
      契約既已因原告終止而消滅，則原告自無從再於98年3月5
      日依勞動基準法第14條第1項第5、6款之規定向被告公司
      為終止已消滅之勞動契約之意思表示，遑論據此請求資遣
      費，因此本院就本件另二爭點已無審酌之必要，併此敘明
      。
(三)原告又主張被告公司尚未給付其在98年1月間工作16日之薪
    資共23,226元之情，此為被告公司所不爭執，惟辯稱已於98
    年5月26日將上開款項悉數提存於臺灣桃園地方法院，並提
    出臺灣桃園地方法院98年度存字第1281號提存書及收據各1
    紙為證。按「債權人受領遲延，或不能確知孰為債權人而難
    為給付者，清償人得將其給付物，為債權人提存之。」民法
    第326條定有明文；次按以提存方法為債之清償者，須有債
    權人受領遲延或不能確知孰為債權人之情形始得為之，而所
    謂受領遲延者，乃指債權人對於清償人依債務本旨提出之給
    付，拒絕受領或不能受領之情形而言，是故清償人以債權人
    受領遲延為原因而提存者，必須依債務本旨提出其給付，經
    債權人表示拒絕受領或有不能受領之情形，始得為之，倘未
    為給付之提出或不依債務本旨提出，均不能構成提存之要件
    ，清償人若逕為提存，尚不生清償之效力（最高法院著有75
    年度台上字第1905號判決意旨可供參照）；次按提存除有雙
    務契約債權人未為對待給付或提出相當擔保之情形外，不得
    限制債權人隨時受取提存物，否則即難謂依債務之本旨為之
    ，不生清償之效力（最高法院46年度台上字第947號判例要
    旨參照）。是本件應審究者係被告公司向臺灣桃園地方法院
    提存系爭薪資，是否已生清償之效力？觀諸臺灣桃園地方法
    院98年度存字第1281號提存書之「提存原因及事實」欄內載
    明「提存人應給付受取權人98年1月薪資共23,226元，經以
    存證信函通知領取逾期未領，受領遲延，依法提存。」「證
    明文件」欄內提出「98年5月21日存證信函及回執影本各乙
    份。」等件為證，原告對於被告公司依債務本旨提出之給付
    ，遲不受領，核已符合民法第326條「債權人受領遲延」之
    提存要件，且觀諸該提存書之「對待給付之標的及其他受取
    提存物所附之條件」欄內係屬空白，亦即對於原告提領該提
    存之薪資並未附有任何限制或條件，是被告公司向臺灣桃園
    地方法院提存系爭薪資費，符合民法第326條提存之要件，
    已生清償之效力，原告請求被告公司給付已為提存之系爭薪
    資，並無理由，應予駁回。
(四)原告再主張被告公司尚未給付原告在94年至97年4個年度共3
    1日之應休未休之特別休假工資計51,389元之情，被告公司
    固不否認原告確有如其主張之31日特別休假，然抗辯原告未
    休特別休假非可歸責於被告公司，故被告公司無須支付原告
    特別休假工資等語。按特別休假係按年度計算，勞工本得自
    行選擇特別休假之時間；勞工之特別休假應在勞動契約有效
    期間為之，因勞動契約之終止或年度終結而未休，如係可歸
    責於雇主之原因時，雇主應發給未休完特別休假日數之工資
    ，如係勞工個人之原因而自行未休時，則雇主可不發給未休
    日數之工資，有行政院勞工委員會79.08.07勞動二字第1787
    3號、79年9月15日 (79)台勞動二字第21827號函各1紙可資
    參照，是以依上開函釋反面推知，若特別休假未休之原因係
    不可歸責於雇主時，雇主自毋庸發給未休完特別休假日數之
    工資，且依最高法院90年度台上字第1017號判決要旨，原告
    就不休假原因之所在，負舉證之責。是本件應審究者係原告
    未休特別休假之原因是否可歸責於被告公司之原因？證人乙
    ○○於本院審理時證稱原告在各該年度並未提出特別休假之
    要求等語，自應由原告就被告公司不同意或拒絕其於各該年
    度請特別休假之利己事實，負舉證之責，然原告就此並未舉
    證以實其說，亦未提出任何證據以供本院審酌，此部分自屬
    非可歸責於雇主即被告公司之原因（即係原告自己於各該年
    度終結前不請特別休假，而非被告公司不給休），因此原告
    自94至97年度尚有特別休假共31日未休，亦不得依勞動基準
    法第38條第3款、勞動基準法施行細則第24條第3款規定，請
    求給付應休未休之特別休假工資51,389元，原告此部分之請
    求亦為無理由，應予駁回。
四、綜上所述，兩造間勞動契約係因原告於98年1月16日自動離
    職而終止，依據勞動基準法第18條第1款之規定，原告不得
    向被告公司請求給付自93年5月7日至98年1月16日止之資遣
    費465,185元及法定遲延利息，又原告其餘請求98年1月份薪
    資及94年至97年度應休未休之特別休假工資部分，則因被告
    公司已合法提存98年1月份薪資而生清償效力，及原告應休
    未休特別休假係不可歸責於被告公司之原因，而不得請求被
    告公司給付應休未休特別休假之薪資，故原告本於勞動契約
    及終止之法律關係請求被告給付資遣費、未付薪資及應休未
    休之特別休假之薪資，均於法無據，應予駁回。本件既為原
    告敗訴之判決，其假執行之聲請失所附麗，應併予駁回。
五、本案事證已臻明確，兩造其餘主張陳述及所提之證據與其餘
    未援用之證據，與判決結果無影響，本院認均毋庸再予一一
    審酌及調查。
六、據上論結，本件原告之訴無理由，依民事訴訟法第78條、第
    87條第1項，判決如主文。
中    華    民    國    98    年    9     月    22    日
                  基隆簡易庭法  官  徐世禎
以上正本係照原本作成。
對於本件判決如有不服，應於收受送達後20日內向本院提出上訴
書狀，上訴於本院合議庭，並按他造當事人之人數附具繕本。
中    華    民    國    98    年    9     月    22    日
                            書記官  周素秋


司法院資訊處製作；財團法人民間司法改革基金會備份。
